【裁判字號】    89,易,4998
【裁判日期】    900629
【裁判案由】    違反醫師法
【裁判全文】
臺灣高雄地方法院刑事判決                        八十九年度易字第四九九八號
    公  訴  人  臺灣高雄地方法院檢察署檢察官
    被      告  甲○○
    選任辯護人  陳雲生
右列被告因違反醫師法案件，經檢察官提起公訴（八十八年度偵字第三○四九九號）
，本院判決如左：
    主  文
甲○○未取得合法醫師資格，擅自執行醫療業務，因而致人傷害，處有期徒刑壹年貳
月，緩刑參年。
    事  實
一、緣乙○○因車禍受傷導致全身多處酸痛，遂向號稱可不吃藥、不打針而治癒酸痛
    之甲○○求診，甲○○明知其並未取得合法醫師資格，不得擅自執行醫療業務，
    竟自民國八十八年四月二十三日起至同年六月十日止，在高雄市○○區○○路二
    五五號住處，以木棍包裹紗布摩擦皮膚，至皮膚表層稍微破裂成傷（未經告訴）
    ，並有流出組織液後，再拔罐抽取組織液之方式，對乙○○施以此種侵入性之處
    理行為，同時以對各患部從事一次上揭侵入性處理行為新台幣（下同）一百元之
    代價收費，而擅自執行醫療業務。嗣因甲○○施以上揭侵入性處理所造成之色素
    沈著久久無法褪去，乙○○始於八十八年十二月八日向高雄市衛生局提出告發而
    查悉上情。
二、案經高雄市政府衛生局移請臺灣高雄地方法院檢察署檢察官偵查起訴。
    理  由
一、訊據被告甲○○固坦承有自八十八年四月二十三日起至八十八年六月十日止，在
    高雄市○○區○○路二五五號住處，對告發人乙○○施以刮痧、拔罐等行為之事
    實；惟矢口否認有何違反醫師法之犯行，辯稱：伊是以民俗療法為乙○○治療酸
    痛，並沒有刮破皮及流出組織液的情形，而且當時如果不是因為有效，乙○○不
    會連續讓伊治療一個半月，乙○○身上留下的是色素沈著，可能是因個人體質所
    引起云云。
二、經查：
  (一)被告一再辯稱並未刮破皮膚表皮及流出組織液，所流出的組織液是因為拔罐所拔
    出的汗液等語，然被告對告發人乙○○所施以之「刮痧」、「拔罐」，係以木頭
    包裹紗布，對患部進行刮痧，至患部皮膚表層稍微破裂，並流出組織液後，再以
    拔罐之方式，對患部進行拔罐，抽出組織液，單一患部需連續拔罐八次等情，業
    經告發人乙○○指述綦詳；且被告於偵訊中供稱：「（你用紗布後再拔罐，是流
    出體液還是流出血？）只有流出體液。」、「（用紗布刮流出體液你不擔心嗎？
    ）告訴人有認同。」等語（見偵查卷第五十九頁），足見被告於偵查中並不否認
    確有為告發人乙○○刮痧至有流出體液之情形，爾後被告雖改稱其於偵查中所稱
    之體液，乃係於拔罐時所拔出之汗液，惟以汗液之排泄乃身體正常之代謝現象，
    此種情形有何需告發人乙○○認同之必要，顯見被告事後改稱係流出汗液一詞，
    委無足採，是告發人乙○○所指遭被告以紗布磨破皮膚表層後進行拔罐之治療情
    節，應屬可採。另參酌被告於八十九年六月八日當庭為告發人乙○○施做刮痧、
    拔罐後，其進行刮痧、拔罐之部位，告發人乙○○於二天後近距離攝影結果，確
    有明顯之皮膚破損痕跡，亦有照片四張附卷可稽，衡情，告發人乙○○當無故意
    致己於傷而誣陷被告之必要，益可徵告發人乙○○指述情節非虛。
  (二)又被告雖以刮痧、拔罐屬民俗療法，不列入醫療行為管理為辯，然經檢察官函詢
    行政院衛生署認「本案以紗布將皮膚表層刮破後（已有流出體液之現象），再進
    行拔罐之行為，已涉及侵入性處理行為，應受醫師法第二十八條之約束。」，有
    該署八十九年十月四日衛署醫字第○八九○○○七八五五號書函可稽，是被告對
    告發人乙○○所施以前揭親入性之處理行為，並向告發人乙○○按次收取費用，
    其行為已該當於醫師法第二十八條所稱之醫療業務無疑。事證明確，被告犯行，
    應堪認定。
三、按醫師法第二十八條規定之所謂「醫療業務」，係指以醫療行為為職業而言，不
    問是主要業務或附隨業務，凡職業上予以機會，為非特定多數人之醫療行為均屬
    之；又所稱醫療行為者，乃以治療矯正或預防人體疾病、傷害殘缺或保健為直接
    目的，所為的診察，診斷及治療，或基於診療、診斷結果，以治療為目的所為之
    處方，或用藥等行為的全部或一部之總稱，被告既有為至其住處求診之人進行侵
    入性處理並收取費用之情形，自屬執行醫療業務無疑。又醫師法第二十八條第二
    項之未取得合法醫師資格，擅自執行醫療業務，因而致人傷害罪，乃同條第一項
    之加重結果犯，僅其應受處罰之刑，依刑法相關條文加重其刑二分之一而已，並
    未變更其罪名為刑法第二百八十四條第二項之業務上過失傷害罪，故應不受同法
    第二百八十七條告訴乃論之限制，自不因未經告訴而不予處罰，從而未取得合法
    醫師資格擅自執行醫療業務因而致人傷害者，其傷害部分如未經合法告訴，仍應
依醫師法第二十八條第二項之規定追訴處罰（參最高法院七十二年度第二次刑事
    庭會議決議）。又被告所實施之醫療行為，係先以紗布刮破患者之皮膚，再對流
    出組織液之患部進行拔罐，是其刮破患者皮膚，自屬使患者受有傷害，是核被告
    所為，應係犯醫師法第二十八條第二項、第一項之未取得醫師資格，擅自執行醫
    療業務致人傷害罪，公訴意旨漏未斟酌此點，而認被告所犯係同條第一項之未取
    得醫師資格，擅自執行醫療業務罪，尚有未洽，惟其基本事實同一，本院自應予
    審理，並變更其起訴法條。又擅自執行醫療業務者之所謂業務，係指以反覆同種
    類之行為為目的之社會活動，無論受其診治之人多少，或同一人受診多少次，均
    屬一個業務行為，自無連續犯可言，附此敘明。爰審酌被告未取得醫師資格，竟
    擅自從事醫療行為，因而造成告發人乙○○身上留有多處疤痕，無法褪去，影響
    其身心甚巨等一切情狀，量處如主文所示之刑。又查被告前未曾受有期徒刑以上
    刑之宣告，有臺灣高等法院被告全國前案紀錄表在卷可佐，其因一時失慮，偶罹
    刑典，經此偵審程序及罪刑之宣告，當知所警惕，信無再犯之虞，本院因認所宣
    告之刑以暫不執行為當，併予以宣告緩刑三年，以啟自新。
據上論斷，應依刑事訴訟法第二百九十九條第一項前段、第三百條，醫師法第二十八
條第二項、第一項、刑法第十一條前段、第七十四條第一款，罰金罰鍰提高標準條例
第一條前段，判決如主文。
中      華      民      國    九十      年      六      月    二十九    日
                                  臺灣高雄地方法院刑事第七庭
                                      法  官   曾  淑  娟
右正本證明與原本無異。
如不服本判決，應於判決送達後十日內，向本院提出上訴狀。
                                      書記官   陳  恩  如
中      華      民      國    九十      年      七      月       二     日
附錄本判決論罪之法條：
醫師法第二十八條第一、二項：
未取得合法醫師資格，擅自執行醫療業務者，處一年以上三年以下有期徒刑，得併科
新台幣三萬元以上十五萬元以下罰金，其所使用之藥械沒收之。但合於左列情形之一
者，不在此限：
一  在中央衛生主管機關認可之醫院，於醫師指導下實習之國內醫學院、
    校學生或畢業生。
二  在醫療機構於醫師指示下之護士﹑助產士或其他醫事人員。
三  合於第十一條第一項但書規定者。
四  臨時施行急救者。
犯前項之罪因而致人傷害或死亡者，應依刑法加重其刑至二分之一，並負損害賠償之
責。


司法院資訊處製作；財團法人民間司法改革基金會備份。
